最高法院刑事判決　　　　　　　　　 111年度台上字第1596號
上　訴　人　王丞嘉



上列上訴人因違反毒品危害防制條例案件，不服臺灣高等法院中
華民國110年10月27日第二審判決（110年度上訴字第2740號，起
訴案號：臺灣臺北地方檢察署109 年度偵字第3336號），提起上
訴，本院判決如下：
    主  文
上訴駁回。
    理  由
一、按刑事訴訟法第377 條規定，上訴於第三審法院，非以判決
    違背法令為理由，不得為之。是提起第三審上訴，應以原判
    決違背法令為理由，係屬法定要件。如果上訴理由書狀並未
    依據卷內訴訟資料，具體指摘原判決不適用何種法則或如何
    適用不當，或所指摘原判決違法情事，顯與法律規定得為第
    三審上訴理由之違法情形不相適合時，均應認其上訴為違背
    法律上之程式，予以駁回。
二、本件原判決綜合全案卷證資料，本於事實審法院之推理作用
    ，認定上訴人王丞嘉有如其犯罪事實欄所載販賣第二級毒品
    甲基安非他命予翁治群之犯行，乃維持第一審關於論上訴人
    以販賣第二級毒品罪，量處有期徒刑3 年，暨諭知相關沒收
    、銷燬及追徵之判決，而駁回上訴人在第二審之上訴，已詳
    述其所憑證據及認定之理由，核其所為之論斷，俱有卷存證
    據資料可資覆按，從形式上觀察，原判決尚無足以影響其判
    決結果之違背法令情形存在。
三、上訴人上訴意旨略稱：㈠、證人翁治群於警詢時指述上訴人
    有販賣甲基安非他命2 公克予其之犯行，係受警員不正之誘
    導，並非出於其之自由意思，其於警詢之陳述並無證據能力
    ，乃原判決竟執翁治群於警詢之陳述作為認定上訴人有本件
    被訴販賣第二級毒品犯行之依據，殊有不當。㈡、上訴人係
    與翁治群合資向他人購買第二級毒品，並非直接販賣甲基安
    非他命予翁治群，此業據翁治群在偵查中證述明確，原判決
    未察，遽論上訴人以販賣第二級毒品罪，不無違誤云云。
四、惟取捨證據及認定事實，乃事實審法院職權之行使，倘其採
    證認事暨對證據證明力所為之判斷，不悖於通常一般人日常
    生活之經驗，又未違背客觀上所認為確實之定則，並已敘明
    其何以為此判斷之心證理由者，即不能任意指為違法。原判
    決認定上訴人有如其犯罪事實欄所示販賣第二級毒品甲基安
    非他命之犯行，已就相關事證詳加調查論列，復綜合上訴人
    之供詞，參酌翁治群於警詢時、偵查中及第一審之指述，徵
    引上訴人與翁治群間之Messenger 對話紀錄翻拍照片，佐以
    原審之勘驗筆錄，參互斟酌判斷，資為前揭認定，已詳細說
    明其取捨證據判斷之依據及得心證之理由，並非僅憑翁治群
    之警詢筆錄即認定上訴人有本件被訴販賣甲基安非他命予翁
    治群之犯行，復就上訴人否認犯罪所執其並無販賣甲基安非
    他命予翁治群，其係與翁治群合資向他人購買甲基安非他命
    後均分施用之辯解，暨翁治群於偵查中所為附和上訴人上開
    辯解之詞何以係卸責及迴護之詞，且與事實不符，亦詳予敘
    明何以不足採取之理由，另敘明：翁治群於警詢時之陳述，
    為被告以外之人於審判外之言詞陳述，依刑事訴訟法第 159
    條第1 項之規定，原則上固不具有證據能力；然翁治群在司
    法警察調查中所為之陳述，經原審法院於審理時當庭勘驗翁
    治群警詢光碟內容結果，就翁治群陳述時之詢問原因、過程
    、內容等外在環境加以觀察，警員製作筆錄時採一問一答方
    式詢問，態度自然，並無誘導之情形。翁治群回答時針對警
    員之詢問均能切中問題回答，其思慮清楚，精神狀態未見有
    何異常之處，固認翁治群於警詢之陳述係出於真意，且並無
    證據可認有何非出於自由意志陳述之情形。況翁治群於警詢
    陳述之時間較接近案發時點，衡情對於事件始末記憶較為清
    晰，而較能為完整陳述，亦無機會就案情與他人討論溝通，
    受外界影響程度較低，較無須權衡利害得失或有來自上訴人
    方面壓力，故其於警詢時所為之陳述，顯較其於第一審審理
    時面對上訴人所為之證述，客觀上具有較可信之特別情況，
    且為證明上訴人犯罪事實存否所必要，因認翁治群之警詢筆
    錄具有證據能力等旨綦詳（見原判決第3頁第7行至第4頁第5
    行）。原判決綜合上情，並參酌卷內相關證據資料，而據以
    認定上訴人確有本件被訴販賣第二級毒品之犯行，已詳述其
    理由，核其所為論斷俱有卷內證據資料足憑，且與經驗、論
    理法則無違。上訴人上訴意旨並非依據卷內資料具體指摘原
    判決不適用何種法則或如何適用不當，徒執其不為原審所採
    信之同一辯詞，就原審採證認事職權之適法行使，以及原判
    決已明確論斷說明之事項，暨其他不影響於判決結果之枝節
    性問題，漫為爭辯，顯與法律所規定得為第三審上訴理由之
    違法情形不相適合。揆之前揭規定及說明，本件上訴人之上
    訴為不合法律上之程式，應予駁回。
據上論結，應依刑事訴訟法第395條前段，判決如主文。
中    華    民    國   111    年    3     月    24    日
                  刑事第一庭審判長法  官  郭  毓  洲  
                                  法  官  林  靜  芬  
                                  法  官  蔡  憲  德  
                                  法  官  劉  興  浪  
                                  法  官  周  盈  文  
本件正本證明與原本無異
                                  書記官
中    華    民    國   111    年    3     月    29    日